【裁判字號】    99,訴,1069
【裁判日期】    990921
【裁判案由】    損害賠償
【裁判全文】
臺灣高雄地方法院民事判決              99年度訴字第1069號
原      告  丙○○
被      告  乙○○
            甲○○
上列當事人間損害賠償事件，本院於民國99年9 月8 日言詞辯論
終結，判決如下：
    主      文
被告乙○○、甲○○應給付原告各新臺幣陸萬元。
原告其餘之訴駁回。
訴訟費用由被告乙○○、甲○○各負擔二十分之一，餘由原告負
擔。
本判決第一項得假執行，但被告乙○○如於假執行程序實施前以
新臺幣陸萬元為原告預供擔保後，得免為假執行。
    事實及理由
壹、程序部分：
  一、按訴狀送達後，原告不得將原訴變更或追加他訴，但擴張
      或減縮應受判決事項之聲明者，不在此限，民事訴訟法第
      255 條第1 項第3 款定有明文。查原告最初起訴聲明請求
      被告乙○○、甲○○各給付新台幣（以下同）300 萬元，
      嗣於審理中改以請求渠2 人各給付100 萬元（參見本院卷
      第47、51頁）。經核原告前揭訴之變更性質上屬於減縮應
      受判決事項之聲明，要與前開規定並無不合，應予准許。
  二、被告甲○○前經合法通知，猶未於最後言詞辯論期日到場
      ，且核無民事訴訟法第386 條所列各款情形，爰依原告之
      聲請就此部分依其一造辯論而為判決。
貳、實體部分：
  一、原告主張：伊與被告乙○○結婚已25年，子女均已論及婚
      嫁，詎被告乙○○竟紅杏出牆，除先前曾在網路上結識第
      三人朱宗信，並與其發生性關係多次外，更與被告甲○○
      發生多次性行為。又被告此舉侵害原告之夫妻身分法益，
      使原告精神上受有極大痛苦，爰依侵權行為之法律關係向
      被告2 人請求慰撫金，並聲明：被告乙○○、甲○○應給
      付原告各100 萬元。
  二、被告各以下開情詞置辯，除均聲明駁回原告之訴外，被告
      乙○○另聲明：如受不利判決，願供擔保請准宣告免為假
      執行。
    (一)被告乙○○辯稱：伊雖於民國98年10月3 日與被告甲○○
      發生性行為，但係遭被告甲○○以伊及女兒蘇儀琳之生命
      安危要脅，並非出於己意所為，故主觀上並無故意或過失
      ，更無不法可言，自不負損害賠償責任。又伊與原告結婚
      後長期感情不睦，又因原告有酗酒惡習，更曾多次毆打、
      恐嚇伊，使伊不堪長期虐待，遂分別於91年底及98年間聲
      請通常保護令在案，足見兩造長期感情不睦，原告如此不
      珍惜伊，對伊並無維持婚姻生活之彼此信任與互愛之情感
      ，縱認伊與被告甲○○有通姦情事，原告亦無精神上痛苦
      可言，故原告既無損害，則其請求損害賠償自無理由，且
      所請求慰撫金數額亦屬過高等語。
    (二)被告甲○○雖未於最後言詞辯論期日到場，惟先前已當庭
      辯以：原告請求慰撫金數額過高等語。
  三、兩造爭執及不爭執事項：
    (一)當事人不爭執事項：
      (1)原告與被告乙○○2 人為夫妻關係。
      (2)又被告乙○○、甲○○2 人前於98年10月3 日23時許，
        在被告甲○○位於高雄縣鳥松鄉○○路142 之2 號租屋
        處，實施性交行為1 次。
      (3)被告乙○○、甲○○所涉通姦及相姦犯行，前經本院99
        年度易字第284 號刑事判決各判處有期徒刑4 月及3 月
        ，因被告王憶惠不服原判決提起上訴，現由台灣高等法
        院高雄分院以99年度上易字第674 號案件審理中（以下
        稱系爭刑事案件）。
    (二)當事人爭執事項：
      (1)被告乙○○、甲○○2 人前於98年10月3 日發生性行為
        一事，是否果係被告乙○○遭被告甲○○脅迫所為？
      (2)又本件是否足資證明被告乙○○與甲○○或朱宗信另有
        實施其他通姦行為之情事？
      (3)原告據此請求被告2 人分別給付慰撫金100 萬元，有無
        理由？
  四、本院之判斷：
    (一)被告乙○○、甲○○2 人前於98年10月3 日發生性行為一
      事，是否果係被告乙○○遭被告甲○○脅迫所為？
      本件固據被告乙○○迭以前詞置辯，且觀乎其在系爭刑事
      案件審理過程中針對與被告甲○○發生性行為之時間暨次
      數一節，陳述內容雖有所歧異，然於該案警詢及偵查中均
      已坦認：伊於98年10月3 日係自願與被告甲○○從事性行
      為等語綦詳（參見警卷第10至11頁，及98年度速偵字第26
      0 號卷第9 頁），直至台灣高雄地方法院檢察署檢察官依
      通姦罪提起公訴後，被告乙○○於本院99年度審易字第55
      號案件準備程序中仍為認罪之陳述，並與被告甲○○於該
      案偵、審過程中歷次陳述內容互核相符，是此部分事實應
      堪採信。至被告乙○○在系爭刑事案件審判程序雖辯稱：
      伊先後於98年7 月8 日及同年8 月15日曾遭被告甲○○以
      伊之子女生命及身體安全加以脅迫云云（參見99年度易字
      第284 號卷第26頁），並於本件審判程序中提出被告甲○
      ○親自書寫之信函2 份（參見本院卷第65至67頁）為憑。
      然本院細繹前開信函除記載被告甲○○對於其在98年11月
      10日傷害被告乙○○一事甚感後悔外，其餘內容均係陳述
      其對被告乙○○表達愛慕及懺悔之意，又縱令上述被告甲
      ○○前於98年11月10日動手傷害被告乙○○之情為真，然
      此一事實既發生於被告2 人上述98年10月3 日發生性行為
      之後，且與被告乙○○前開所述遭脅迫之情節明顯歧異，
      仍無從採為有利於被告乙○○之認定。況且被告乙○○前
      揭辯稱先後2 次遭被告甲○○以言語恐嚇一節，非僅未見
      其舉證以實其說，且二者發生時間相隔幾近2 月，客觀上
      亦難推認此情要與渠等於98年10月3 日發生性行為之事實
      有何關聯性，尚不得徒以其片面所辯之詞為據。故被告乙
      ○○前揭所辯各節顯係臨訟卸責之詞，俱無足採。
    (二)又本件是否足資證明被告乙○○與甲○○或朱宗信另有實
      施其他通姦行為之情事？
      按當事人主張有利於己之事實者，就其事實有舉證之責任
      ，民事訴訟法第277 條定有明文。又民事訴訟如係由原告
      主張權利者，應先由原告負舉證之責，若原告先不能舉證
      ，以證實自己主張之事實為真實，則被告就其抗辯事實即
      令不能舉證，或其所舉證據尚有疵累，亦應駁回原告之請
      求，最高法院17年上字第917 號著有判例可資參照。原告
      雖主張被告2 人除98年10月3 日外，尚有實施數次通姦行
      為，且被告乙○○亦曾與朱宗信實施多次通姦行為云云。
      惟其中關於被告2 人另有多次實施性行為一節，固經被告
      乙○○前於系爭刑事案件中坦認在卷，然承前所述，被告
      乙○○先後針對其與被告甲○○發生性行為之時間、次數
      暨地點等情所述既有明顯歧異，自不得憑此遽為渠等不利
      之認定，況本件復無其他積極證據可資證明被告2 人除上
      述98年10月3 日合意實施性行為1 次外，另有其他發生性
      行為之事實，故原告此部分主張即非有據。其次，原告雖
      提出被告甲○○所書寫之信函1 份（參見本院卷第53至54
      頁），擬用以證明被告乙○○另與朱宗信有多次通姦行為
      之情事。然觀乎該信函內容雖經被告甲○○自述伊先前業
      經被告乙○○告知，進而獲悉被告乙○○另與朱宗信曾在
      汽車旅館發生多次性關係云云，然此節既係被告甲○○所
      聽聞後再為轉述，顯見其要非親自見聞該等事實之人，故
      此一書面陳述即不得採為認定事實之依據。況原告所指上
      情既經被告乙○○否認在卷，且原告亦未能提出其他積極
      證據以實其說，揆諸前揭說明，原告空言指稱被告乙○○
      另與朱宗信發生性行為多次云云，亦非可信。
    (三)原告據此請求被告2 人分別給付慰撫金100 萬元，有無理
      由？
      (1)按因故意或過失，不法侵害他人之權利者，負損害賠償
        責任；又不法侵害他人之身體、健康、名譽、自由、信
        用、隱私、貞操，或不法侵害其他人格法益而情節重大
        者，被害人雖非財產上之損害，亦得請求賠償相當之金
        額，民法第184 條第1 項前段、第195 條第1 項分別定
        有明文。又婚姻係以夫妻共同生活為其目的，配偶應互
        相協力保持其共同生活之圓滿安全及幸福，而夫妻互守
        誠實，係為確保其共同生活之圓滿安全及幸福之必要條
        件，故應解為配偶因婚姻契約而互負誠實之義務，配偶
        之一方行為不誠實，破壞共同生活之圓滿安全及幸福者
        ，即為違反因婚姻契約之義務而侵害他方之權利，最高
        法院55年台上字第2053號著有判例可資參照。查被告乙
        ○○、甲○○前於98年10月3 日確有合意發生性行為1
        次之事實，業經本院認定如前，又原告與被告乙○○是
        時仍為夫妻關係，且被告2 人此舉衡情業足以破壞婚姻
        之互信互愛基礎，及為達長久共同生活而相互扶持、依
        賴之目的及結合關係，更係侵害原告基於配偶關係之身
        分法益，使其受有非財產上之損害甚明，故原告據此請
        求慰撫金即屬有據。又縱令原告與被告乙○○先前或有
        感情不睦（詳後述），亦僅生法院依職權認定慰撫金數
        額高低之問題，要難遽謂對原告不生任何侵害，故被告
        乙○○此部分所辯，誠屬無稽。
      (2)其次，非財產上損害之數額是否相當，應以實際加害情
        形與其名譽影響是否重大，及被害者之身份地位與加害
        人經濟狀況等關係定之；另針對慰藉金之賠償須以人格
        權遭遇侵害，使精神上受有痛苦為必要，其核給標準固
        與財產上損害之計算不同，然非不可斟酌雙方身份資力
        與加害程度，及其他各種情形核定相當之數額，最高法
        院47年台上字第1221號及51年台上字第223 號亦分別著
        有判例。查原告為大學國貿系畢業，擔任公司負責人，
        名下有傑昇企業社投資1 筆，被告乙○○係高職肄業，
        先前擔任家管，目前並無固定工作，被告甲○○則為國
        中畢業，且被告2 人除薪資所得外，並無其他積極財產
        （參見本院卷第10至15頁），本院乃審酌當事人之社會
        地位、經濟暨財產狀況，又參諸被告2 人雖有故意通姦
        行為，然次數僅只1 次，復兼衡原告於91年12月及98年
        8 月因多次對被告乙○○實施傷害等家庭暴力行為，前
        經被告乙○○先後向本院聲請核發民事通常保護令獲准
        在案之情，業據本院依職權調取91年度家護字第1536號
        及98年度家護字第1453號案卷核閱屬實，足見原告與被
        告乙○○2 人夫妻感情實非全然和睦，故原告所受精神
        痛苦程度自應酌予降低等一切情狀，乃認原告就本件得
        向被告2 人請求慰撫金數額各以6 萬元為適當，逾此範
        圍之請求則無理由，應予駁回。
  五、綜前所述，原告依據侵權行為法律關係請求被告乙○○、
      甲○○各給付6 萬元部分為有理由，應予准許；逾此範圍
      外之請求則屬無據，依法應予駁回。
  六、此外，本件原告前揭勝訴部分所命被告給付金額未逾50萬
      元，應依民事訴訟法第389 條第1 項第5 款規定依職權宣
      告假執行。另被告乙○○陳明願供擔保聲請宣告免為假執
      行，核無不合，爰酌定相當擔保金額准許之。
  七、本件事證已臻明確，兩造其餘主張陳述及所提證據方法，
      經本院斟酌後認均不足以影響本判決結果，自無逐一詳予
      論駁之必要，併此敘明。
  八、據上論結，本件原告之訴一部有理由，一部無理由，依民
      事訴訟法第385 條第1 項、第389 條第1 項第5 款、第39
      2 條第2 項、第79條、第85條第1 項，判決如主文。
中    華    民    國    99    年    9     月    21    日
                  民事第六庭  法  官  陳明呈  

以上正本係照原本作成。
如對本判決上訴，須於判決送達後20日內向本院提出上訴狀。如
委任律師提起上訴者，應一併繳納上訴審裁判費。
中    華    民    國    99    年    9     月    21    日
                              書記官  黃靖媛

司法院資訊處製作；財團法人民間司法改革基金會備份。
